臺灣高雄地方法院刑事判決　　　　　　　100年度易字第777號
公　訴　人　臺灣高雄地方法院檢察署檢察官
被　　　告　施景智
上列被告因傷害等案件，經檢察官提起公訴（100年度偵字第789號）
，本院判決如下：
    主  文
施景智犯傷害罪，處有期徒刑參月，如易科罰金，以新臺幣壹仟
元折算壹日。
    事  實
一、因施景智於民國（下同）99年12月14日1 時55分許，在高雄
    市○○區○○街12巷11號住處，與其兄施炳宇爭吵，高雄市
    政府警察局鼓山分局龍華派出所（下稱龍華派出所）員警李
    宏德及李炎接獲勤務中心通知報案而前至該址2 樓處理現
    場狀況時，李宏德警員因見施景智情緒激動，為避免發生肢
    體衝突，遂向前制止，詎施景智明知李宏德警員當時正依法
    執行職務中，竟基於傷害及妨害公務之故意，施以出拳毆打
    李宏德臉部2 次之強暴行為，致李宏德員警受有鼻挫傷與擦
    傷併流鼻血之傷害，施景智遂被當場逮捕。
二、案經李宏德訴由高雄市政府警察局鼓山分局移請臺灣高雄地
    方法院檢察署檢察官偵查起訴。
    理  由
壹、證據能力部分
一、按「被告以外之人於審判外之陳述，雖不符前4 條之規定，
    而經當事人於審判程序同意作為證據，法院審酌該言詞陳述
    或書面陳述作成時之情況，認為適當者，亦得為證據。當事
    人、代理人或辯護人於法院調查證據時，知有第159 條第1
    項不得為證據之情形，而未於言詞辯論終結前聲明異議者，
    視為有前項之同意。」刑事訴訟法第159 條之5 定有明文。
二、本案認定事實所引用之卷內證據資料，除原已符同法第159
    條之1 至第159 條之4 規定，及法律另有規定等傳聞法則例
    外規定，而得作為證據外，並無證據證明係公務員違背法定
    程式所取得，而檢察官及被告於本院審理時，均已同意其作
    為本案證據之證據能力，本院審酌前揭陳述作成時之情況，
    並無違法取證之瑕疵，亦認以之作為證據為適當，是本件有
    關被告以外之人於審判外之言詞或書面陳述等供述證據，依
    前揭法條意旨，自均得為證據。
貳、認定事實所憑之證據及理由
一、訊據被告施景智固坦承有於前揭時地傷害李宏德員警之事實
    ，惟矢口否認有何妨害公務之犯行，辯稱：伊當時與兄長施
    炳宇在妹婿家二樓房間內發生口角、打架，在員警尚未到場
    前，伊回到三樓房內平躺止血，嗣因聽到二樓有聲響吵雜聲
    ，以為係其兄出言挑釁，遂憤而從三樓衝下二樓，伊父親與
    員警聽見伊從三樓衝下二樓，遂反射動作向前拉住制止伊想
    前，過程約莫10秒，拉扯過程中導致李宏德員警受傷，伊當
    時並不知道李宏德是員警等語。
二、然查：
  (一)經證人即告訴人李宏德於本院具結證述：「（問：在本案
    99年12月14日凌晨1 時55分時，你為何要前往即高雄市○○
    區○○街12巷11號？有無帶手電筒？）有，但比較小。因為
    當時我在1 時48分接到勤務中心通報，我們受到指揮前往處
    理。我們一進入是被告父親下來接我們，我們走到二樓，在
    二樓樓梯口旁邊另外一個房間，裡面有被告哥哥即施炳宇，
    還有施炳宇的老婆，然後當時上去後因為他父親說他們兄弟
    在吵架，我跟另一個同事進去後施先生及他的妻子從三樓下
    來，下來之後就站在樓梯口跟他在房間的哥哥互嗆，因為之
    前他們已經有肢體衝突，我怕他們再發生衝突，我就站在被
    告前面擋住，怕他再衝進去跟他哥打架。當時因為已經夜深
    ，他聲音音量很大，我就叫他小聲一點，他一聽到我叫他小
    聲一點就一拳揍過來，我閃避不及被打到鼻樑，第二拳就被
    我擋開，我和我同事就將他逮捕。（現場光線）不是很亮，
    但就是一般室內燈的亮度。（問：亮度足以讓你辨別你剛才
    所畫之人所站的位置嗎？）可以。（問：你剛才說你有帶手
    電筒，有無用到？）沒有，那種光線不會用到。（問：施海
    山有無向屋內之人說警察來了嗎？）有，是對他們兄弟說警
    察來了。（提示警卷頁5 所附診斷證明書，問：上面有記載
    你受傷的情形，傷勢如何來？）被被告毆打。（問：依你剛
    才所畫的圖，你和被告距離多近？）約1 個手臂的長度。我
    知道被告有喝酒，但我沒有聞到，因為我鼻子過敏。（問：
    在警局做筆錄時，被告意識狀態如何？對警察所問問題能否
    回答？）能夠回答。因為那不是我家，所以我不知道燈光來
    源，且只有短短幾分鐘。（問：你是否知道當時跟你談話的
    人是我妹婿，不是我哥哥？）我不知道。（問：你上二樓之
    後有跟一人談話，那個人是誰？）我不知道。我不記得現場
    還有被告妹妹及其妹婿。（問：你不曉得我哥哥是那位？）
    你們沒有一一向我介紹，我只知道你父親和你，其他人不知
    道。（問：你上二樓時，我在那裡？）你從樓上走下來。（
    問：是否你在二樓時，我還沒在現場？）更正，我上去時，
    被告哥哥及嫂嫂在房間裡，而被告在房間外面站在樓梯口。
    （問：剛剛你說我跟我哥哥在房間外面吵架，是否是沒有的
    事情？）我上去時，是因為被告父親說被告有跟他哥哥吵架
    ，而且被告身上衣服有血跡，所以我就怕他們有第二次肢體
    衝突，我才把他們擋開。我也有叫被告小聲一點，而後被告
    就向我揮拳，這段是有的。（問：你到現場時，是被告的爸
    爸開門的，然後跟你說他們兄弟吵架，你上去就看到被告站
    在門外，他哥哥在房間裡面？）對。（問：你如何知道房間
    裡的是他哥哥？）是到派出所時，被告才說當時在房裡的是
    他哥哥。（問：為何你會叫被告小聲一點？）因為當時已經
    凌晨一、二點，被告當時有講話大聲，怕會吵到鄰居。（問
    ：房間裡的人有無講話大聲？）房間裡的人音量沒有那麼大
    。（問：二樓有開燈嗎？）有。（問：你有無表明是警察的
    身分？）我沒有口頭表明，但以我們的制服，即使是小學生
    都可以認出來我是警察，且他的父親及堂哥也都是警察，所
    以被告不會認不出我是警察。」等語（見本院卷頁18-24 ）
    ，足見被告在向李宏德警員揮拳前，現場係有燈光且李宏德
    係穿著警察制服，依一般常情，在發生打架流血事件的深夜
    家中出現穿著警察制服之人，均可辨識係因有人報警而到場
    執行職務之警察；復依證人即被告之父施海山(1)於檢察官
    偵查時具結證稱：「（問：事發當場那裡有燈光？）三樓有
    。（問：燈光是否足以判斷人的面貌及服裝？）我不清楚。
    但我知道下來是我兒子施景智。（問：當時施炳宇的房間是
    否有開燈？）沒有。（問：當時你兒子施景智及施炳宇各穿
    何衣服？）施景智穿白色短內衣，上面還沾滿血，施炳宇已
    經在床上，並沒有出來。（問：當時為何上二樓沒有開燈？
    為何警察上去還不開燈？）二樓本來燈就不亮已經壞掉了」
    等語（見100 偵789 號卷頁19-20 ），是以證人施海山既得
    辨識被告與其兄之動作及當時所穿衣服，自得認現場光線已
    足以辨識在場之人，此與上揭證人李宏德所證述無庸使用手
    電筒之情形相合，(2)至於證人施海山證稱「（問：施景智99
    年12月14日凌晨2 時許，因為與你另一位兒子施炳宇吵架，
    警察到場處理發生何事？）他（指被告）當時因喝酒，他們
    吵完架之後，警察到場時，他們已經吵完架各自回房，警察
    來時都沒有問情形，就一直要上樓，警察當時有穿制服，施
    景智不知為何就從樓上衝下來，我就去制服施景智，施景智
    可能在跟我肢體接觸時，才揮打到警察。」等語（見100 偵
    789 號卷頁19），對於警察到場執意要上樓且未經說話而於
    施景智經施海山制服之際遭揮打致傷乙節，以警員李宏德與
    李炎係經報案始到場執行勤務，到場時並不知詳情，豈會
    不分究理執意往樓上去？且在二樓見被告自三樓衝下樓，豈
    會不先出言制止？任由被告之父予以制服並遭揮打受傷？顯
    見證人施海山此部分證詞不合常情，參以(3)被告於偵查中供
    稱「（問：既然你都看的清楚你爸，就代表光線足以讓你看
    清楚離你很近的人，你卻能對離你很近的員警重複揮二拳，
    難道在你揮完第一拳的時候不知道你揮拳的人是警察？）我
    揮完第一拳的時候就知道他是警察，但我也不知道為什麼會
    揮第二拳。」等語（見100 偵789 號卷頁7 ），足見告訴人
    李宏德之受傷係遭被告有意識且目的性擊傷，並非遭制服之
    掙扎誤傷，則證人施海山此部分證詞顯避重就輕迴護被告，
    並不足採；再依當時在場另位員警李炎於偵查中具結證
    稱：「（問：當時室內有無燈光？）有當時二樓樓梯口有燈
    泡，他哥哥房間也有開燈。（問：你當時有無著制服？）有
    。（問：被告當時站在何處？）施景智站在二樓要往三樓的
    樓梯口。（問：當時李宏德站在何處？）就在施景智前方一
    個手臂長。（問：依當時燈光有無可判斷對方的長相及服裝
    ？）可以。我們到場時施景智與他太太正好從樓上衝下來，
    也有與施炳宇爭吵，我們才制止，不可能不知道我們是警察
    」等語（見100 偵789 號卷頁13-14 ），核與證人李宏德前
    揭所述相符；準此，依當時現場光線足以辨識在場之人，
    且告訴人李宏德與證人李炎均穿著制服，又經報案到場執
    行職務，此應為被告施景智所知悉，則被告施景智前揭所辯
    不知李宏德員警到場執行職務等語，顯係卸責之詞，不足採
    信。又被告向執行職務之李宏德揮拳，致李宏德受有鼻挫傷
    與擦傷併流鼻血之傷害，並高雄市立聯合醫院99年12月14日
    診斷書及受傷照片2 張在卷可稽（見高市警鼓分偵字第0990
    029681號卷頁5 、12），是認被告前揭犯行，已堪認定，應
    予依法論科。
參、論罪科刑
一、核被告所為，係犯刑法第135 條第1 項之妨害公務執行罪及
    刑法第277條第1項之傷害罪。其以一行為同時觸犯上述二罪
    名，係想像競合犯，應依刑法第55條之規定，從一重之傷害
    罪處斷。
二、爰審酌被告未能控制情緒，冷靜面對困境，竟任憑一時血氣
    鬥狠，對到場執行職務之員警動輒施以揮拳之暴力，使李宏
    德員警於深夜凌晨為被告家務事到場執行職務竟受此無妄之
    鼻挫傷與擦傷併流鼻血之傷害，因而遭受身體苦痛與日常生
    活不便，惟念及被告犯後尚能積極尋求與告訴人和解，僅因
    經濟因素無法達致李宏德員警所要求的10萬元賠償金額，而
    未能和解，顯見非全無悔意及其並無前案記錄之素行（見本
    院卷附臺灣高等法院被告前案紀錄表），堪認係因一時情緒
    失控所致本件犯行，應得期待其歷經本案偵審程序而有警惕
    醒悟等一切情狀，量處如主文所示之刑，並諭知易科罰金折
    算標準，以資懲儆。至檢察官具體求處有期徒刑6 月之刑度
    ，以被告一時情緒性行為所致告訴人李宏德前揭傷害之痛苦
    等情狀，稍嫌過重，併此敘明。
肆、綜合以上，應依刑事訴訟法第299 條第1 項前段，刑法第13
    5 條第1 項、第277 條第1 項、第55條、第41條第1 項前段
    ，刑法施行法第1 條之1 ，判決如主文。
伍、本案經檢察官曾財和到庭執行職務。
中    華    民    國   100    年    7     月    14    日
                  刑事第十三庭  法  官  楊智守
以上正本證明與原本無異。
如不服本判決應於收受判決後10日內向本院提出上訴書狀，並應
敘述具體理由。其未敘述上訴理由者，應於上訴期間屆滿後20日
內向本院補提理由書(均須按他造當事人之人數附繕本)「切勿逕
送上級法院」。
中    華    民    國   100    年    7     月    14    日
                                書記官  蔡毓琦
附錄本判決論罪之法條：
中華民國刑法第135條第1項
對於公務員依法執行職務時，施強暴脅迫者，處 3 年以下有期
徒刑、拘役或 3 百元以下罰金。
中華民國刑法第277條第1項
傷害人之身體或健康者，處 3 年以下有期徒刑、拘役或 1 千元
以下罰金。